【裁判字號】    99,訴,720
【裁判日期】    990331
【裁判案由】    毒品危害防制條例
【裁判全文】
臺灣板橋地方法院刑事判決               99年度訴字第720號
公  訴  人  臺灣板橋地方法院檢察署檢察官
被      告  甲○○
上列被告因違反毒品危害防制條例案件，經檢察官提起公訴（99
年度毒偵字第219、1340、1382號），本院依簡式審判程序，判
決如下：
    主  文
甲○○施用第一級毒品，累犯，處有期徒刑拾月；又施用第一級
毒品，累犯，處有期徒刑拾月；應執行有期徒刑壹年。
    事  實
一、甲○○：(一)於民國89年間，因施用毒品案件，經本院以89年
    度毒聲字第680 號裁定送觀察、勒戒後，認無繼續施用毒品
    傾向，於89年2 月16日執行完畢釋放出所，復經臺灣板橋地
    方法院檢察署檢察官以89年度毒偵字第1075號為不起訴處分
    確定；(二)於同年間，又因施用毒品案件，經本院以89年度毒
    聲字第1576號裁定送觀察、勒戒後，認有繼續施用毒品傾向
    ，經本院以89年度毒聲字第2033號裁定令入戒治處所施以強
    制戒治，再經本院以89年度毒聲字第5704號裁定停止戒治，
    於89年10月18日停止戒治出所，所餘期間交付保護管束，於
    90 年3月19日保護管束期滿，強制戒治視為執行完畢；此部
    分施用毒品犯行，並經本院以89年度重簡字第585 號判決判
    處有期徒刑4 月確定，入監執行於90年8 月8 日執行完畢；
    (三)於前開(二)所示之強制戒治執行完畢釋放後5 年內之93年間
    ，因再犯施用毒品案件，經本院以93年度訴字第261 號判決
    判處有期徒刑8 月確定；(四)於同年間，因竊盜案件，經本院
    以93年度易字第649 號判決分別判處有期徒刑7 月、3 月，
    定應執行有期徒刑8 月確定；(五)於94年間，因竊盜案件，經
    本院以94年度簡字第266 號判決判處有期徒刑6 月確定；上
    述(三)至(五)所示之數罪刑，經送監接續執行於95年5 月25日縮
    短刑期假釋出監，於95年6 月5 日假釋期滿，未經撤銷假釋
    ，其未執行之刑，以執行完畢論；(六)於95年間，因竊盜案件
    ，經本院96年度易字第801 號判決分別判處有期徒刑8 月、
    8 月確定；(七)於96年間，因三犯施用毒品案件，經本院以96
    年度訴字第1123號判決分別判處有期徒刑9 月、4 月確定；
    上開(六)、(七)所示之數罪刑，復經本院以96年度聲減字5354號
    裁定依序減為有期徒刑4 月、4 月、4 月又15日、2 月，應
    執行有期徒刑11月確定；(八)於96年間，因四犯施用毒品及竊
    盜案件，經本院以96年度訴字第1939號判決分別判處有期徒
    刑8 月、8 月、9 月、9 月、10月、6 月、3 月確定，復經
    本院96年度聲減字6704號裁定依序減為有期徒刑4 月、4 月
    、4 月又15日、4 月又15日、5 月、3 月、1 月又15日，應
    執行有期徒刑1 年9 月確定；上述(六)至(八)所示之數罪刑，經
    送監接續執行於98年4 月22日縮短刑期假釋出監，嗣經撤銷
    假釋，應執行殘刑有期徒刑6 月又13日；(九)於98年間，因竊
    盜案件，經本院以98年度簡字第10687 號判決判處有期徒刑
    5 月確定（連同前開(六)至(八)所示之殘刑有期徒刑部分，現經
    送監接續執行）。
二、詎其猶不知悔改，復分別為下列犯行：
  (一)基於施用第一級毒品海洛因之犯意，於98年12月14日晚間某
    時許，在臺北縣某公園公廁內，將第一級毒品海洛因摻入香
    菸內點燃吸食之方式，施用第一級毒品海洛因1 次（起訴書
    誤繕為於98年12月15日16時30分許為警採集尿液前回溯26小
    時內之某時、於98年12月15日22時30分許為警採集尿液前回
    溯26小時內之某時，在不詳地點，施用第一級毒品海洛因2
    次），嗣於翌日（即98年12月15日）16時30分許，臺北縣新
    莊市○○路與永樂街口，因另涉竊盜案件為警查獲，且經採
    集其尿液送驗，始悉上情。
  (二)嗣又另行起意，再度基於施用第一級毒品海洛因之犯意，於
    98 年12 月16日下午某時許，在臺北縣某公園公廁內，將第
    一級毒品海洛因摻入香菸內點燃吸食之方式，施用第一級毒
    品海洛因1 次；旋於同日18時15分許，在臺北縣新莊市○○
    街20號前為警查獲，並扣得第二級毒品甲基安非他命1 包（
    驗餘淨重0.4728公克），且經採集其尿液送驗，始悉上情。
三、案經臺北縣政府警察局新莊分局報請臺灣板橋地方法院檢察
    署檢察官偵查起訴。
    理  由
一、本案被告甲○○所犯係死刑、無期徒刑、最輕本刑為3 年以
    上有期徒刑或高等法院管轄第一審案件以外之罪，其於準備
    程序中就被訴事實為有罪之陳述，經本院告知簡式審判程序
    之旨，並聽取檢察官、被告之意見後，經合議庭裁定由受命
    法官獨任進行簡式審判程序，合先敘明。
二、上揭犯罪事實，業據被告於本院審理時坦承不諱，且被告先
    後2 次為警查獲後所排放之尿液，經3 次採樣送請臺灣檢驗
    科技股份有限公司先以EIA 酵素免疫分析法初步檢驗，再以
    GC/MS 氣相層析質譜儀法確認檢驗，均呈鴉片類（嗎啡）陽
    性反應之情，有該公司99年1 月18日濫用藥物檢驗報告3 紙
    在卷足參（見99毒偵字第1340號偵查卷第6 頁、99年毒偵字
    第1382號偵查卷第5 頁、99年毒偵字第219 號偵查卷第26頁
    ），足認被告自白與事實相符，堪以採信。
三、按施用第一級毒品為犯罪行為，毒品危害防制條例第10條定
    有處罰明文。故施用第一級毒品者，依前揭規定本應科以刑
    罰。惟基於刑事政策，對合於一定條件之施用者，則依同條
    例第20條、第23條之規定，施以觀察、勒戒及強制戒治之保
    安處分。又毒品危害防制條例於92年7 月9 日修正公布，自
    93年1 月9 日施行，其中第20條、第23條將施用毒品之刑事
    處遇程序，區分為「初犯」及「5 年內再犯」、「5 年後再
    犯」。依其立法理由之說明：「初犯」，經觀察、勒戒或強
    制戒治後，應為不起訴處分或不付審理之裁定；經觀察、勒
    戒或強制戒治執行完畢釋放後，「5 年內再犯」者，因其再
    犯率甚高，原實施之觀察、勒戒及強制戒治既已無法收其實
    效，爰依法追訴或裁定交付審理。至於經觀察、勒戒或強制
    戒治執行完畢釋放後，「5 年後再犯」者，前所實施之觀察
    、勒戒或強制戒治已足以遮斷其施用毒品之毒癮，為期自新
    及協助其斷除毒癮，仍適用「初犯」規定，先經觀察、勒戒
    或強制戒治之程序。從而依修正後之規定，僅限於「初犯」
    及「5 年後再犯」二種情形，始應先經觀察、勒戒或強制戒
    治程序。倘被告於5 年內已再犯，經依法追訴處罰，縱其第
    三次（或第三次以上）再度施用毒品之時間，在初犯經觀察
    、勒戒或強制戒治執行完畢釋放5 年以後，已不合於「5 年
    後再犯」之規定，且因已於「5 年內再犯」，顯見其再犯率
    甚高，原實施觀察、勒戒或強制戒治，已無法收其實效，即
    應依該條例第10條處罰。至於第三次（或第三次以上）施用
    毒品之時間，是否宜有期間限制？以多久為適宜？則分屬刑
    事政策、專門醫學之範圍，非審判機關所能決定，有待循立
    法途徑解決（最高法院97年第5 次刑事庭會議決定要旨可參
    ）。查被告有如事實一之(二)、(三)所示之強制戒治執行完畢及
    於該強制戒治執行完畢5 年內再犯施用毒品犯行，經法院判
    處罪刑確定等情，有臺灣高等法院被告前案紀錄表在卷可稽
    ，被告既曾於強制戒治執行完畢釋放後「5 年內再犯」施用
    毒品犯行，且經法院判處罪刑確定，又五犯本案施用第一級
    毒品之犯行，自非屬毒品危害防制條第20條第3 項所定「5
    年後再犯」之情形。是被告於5 年後五犯本案施用第一、二
    級毒品之罪，事證明確，應依法論科。
四、查海洛因係毒品危害防制條例第2 條第2 項第1 款所稱之第
    一級毒品。核被告2 次施用第一級毒品海洛因之行為，係犯
    2 次同條例第10條第1 項之施用第一級毒品罪。就被告所犯
    如事實二之(一)所示之施用第一級毒品犯行部分，被告於98年
    12月15日當天，係於該日16時30分許，在臺北縣新莊市○○
    路與永樂街口，因另涉竊盜案件為警查獲，旋為警帶往臺北
    縣政府警察局新莊分局中平派出所製作警詢筆錄，並採集其
    尿液送驗，再於當日晚間為警解送至臺北縣政府警察局新莊
    分局製作第二次警詢筆錄，並為警於當日22時30分許，再次
    採集尿液送驗，迄至翌日即98年12月16日上午為警解送至臺
    灣板橋地方法院檢察署檢察官訊問，再經檢察官諭知限制住
    居等情，業據被告供明在卷，可知被告於98年12月15日16時
    30分許為警查獲時起至翌日（即98年12月16日）經檢察官當
    庭諭知限制住居而釋放時止之期間，係處於公權力之拘束下
    ，自足認被告於上開公權力拘束之期間內，自無施用毒品之
    可能，是起訴書犯罪事實欄一之(二)部分，認被告於98年12月
    15日22時30分許為警採集尿液前回溯26小時內之某時，在不
    詳地點，施用第一級毒品海洛因1 次，尚有誤會，並經公訴
    檢察官當庭更正此部分犯罪事實，認被告就起訴書犯罪事實
    欄一之(一)、(二)部分，僅有施用第一級毒品1 次。被告先後2
    次施用第一級毒品前後，持有第一級毒品之低度行為，皆為
    施用之高度行為所吸收，均不另論罪。被告有如事實一之(三)
    至(五)所示之犯罪科刑及執行情形，有臺灣高等法院被告前案
    紀錄表在卷可稽，其於上開有期徒刑執行完畢後5 年內，故
    意再犯本案有期徒刑以上之二罪，均為累犯，應依刑法第47
    條第1 項之規定，分別加重其刑。被告所犯上開二罪間，犯
    意各別，罪名互異，應分論併罰。爰審酌被告前因施用毒品
    ，獲得不起訴處分之寬典，並經法院判處罪刑確定，仍無法
    戒絕毒癮，再次漠視法令禁制而犯本罪，惟其施用毒品所生
    危害，實以自戕身心健康為主，對於他人生命、身體、財產
    等法益，尚無明顯而重大之實害，兼衡其犯罪後坦承犯行，
    已知悔悟等一切情狀，分別量處如主文所示之刑，並合併定
    其應執行刑，以示懲儆。至扣案之第二級毒品甲基安非他命
    1 包（驗餘淨重0.4728公克），係被告所持有之第二級毒品
    ，自應由檢察官就此部分持有第二級毒品犯行另行偵查處理
    ，尚無於本案併予宣告沒收銷燬之必要，末此敘明。
據上論斷，應依刑事訴訟法273 條之1 第1 項、第299 條第1 項
前段，毒品危害防制條例第10條第1 項、第2 項、第18條第1 項
前段，刑法第11條前段、第47條第1 項、第51條第5 款、第38條
第1 項第2 款，判決如主文。
本案經檢察官高智美到庭執行職務。
中    華    民    國    99    年    3     月    31    日
                  刑事第十九庭  法  官  鄧雅心
以上正本證明與原本無異。
如不服本判決應於收受判決後10日內向本院提出上訴書狀，並應
敘述具體理由。其未敘述上訴理由者，應於上訴期間屆滿後20日
內向本院補提理由書（均須按他造當事人之人數附繕本）「切勿
逕送上級法院」。
                                書記官  王小芬
中    華    民    國    99    年    3     月    31    日
附錄本案論罪科刑法條
毒品危害防制條例第十條
施用第一級毒品者，處六月以上五年以下有期徒刑。
施用第二級毒品者，處三年以下有期徒刑。

司法院資訊處製作；財團法人民間司法改革基金會備份。
